臺灣臺北地方法院刑事判決　　　　　　　98年度易字第3489號
公　訴　人　臺灣臺北地方法院檢察署檢察官
被　　　告　曾建興
上列被告因詐欺案件，經檢察官提起公訴（98年度偵緝字第1668
號），被告於本院準備程序進行中，就被訴事實為有罪之陳述，
經本院告知簡式審判程序意旨，並聽取公訴人及被告之意見後，
本院合議庭裁定依簡式審判程序審理，判決如下：
    主  文
曾建興意圖為自己不法之所有，以詐術使人將本人之物交付，處
有期徒刑壹年，減為有期徒刑陸月，如易科罰金，以銀元參佰元
即新臺幣玖佰元折算壹日。
    事  實
一、曾建興於民國92年1 月間，透過不詳管道知悉黃百煇有遭人
    詐騙之事急尋司法方面之協助，乃意圖為自己不法之所有，
    基而詐欺取財之犯意，在黃百煇所經營之公司處（位於臺北
    市中正區當時之大亞百貨），向黃百煇詐稱係威京集團沈慶
    京特助，與司法界熟稔，並認識臺灣板橋地方法院檢察署某
    不詳陳姓檢察官，可代為處理涉訟案件，惟打通關節需高額
    處理費云云，致黃百煇陷於錯誤，於附表所示之時、地，匯
    款、轉帳或當面交付現金予曾建興（總額合計約新臺幣--以
    下無特別註明者均同--21萬1,000 元），但黃百煇見曾建興
    得手後迄至92年6 月均未處理此事，又避不見面，且查知曾
    建興早為沈慶京辭退，始知受騙。
二、案經黃百煇訴由法務部調查局桃園縣調查站報請臺灣臺北地
    方法院檢察署檢察官偵查起訴。
    理  由
一、程序部分：被告曾建興所犯係死刑、無期徒刑或最輕本刑為
    3 年以上有期徒刑以外之罪，被告於準備程序中就被訴事實
    為有罪之陳述，經本院告知簡式審判程序之旨，並聽取當事
    人意見後，經本院合議庭依刑事訴訟法第273 條之1 第1 項
    規定裁定由受命法官獨任進行簡式審判程序，合先敘明。
二、上揭事實，業據被告於本院準備及審理程序中自白不諱（見
    本院99年2 月8 日、100 年5 月23日等院訊筆錄），證人即
    告訴人黃百煇復於警詢證述遭詐騙款項情節明確，並有如附
    表所示被告與告訴人之銀行帳戶往來明細、存匯款單據、被
    告提出用以取信告訴人之備忘錄等件附卷可稽，堪認被告上
    開任意性自白，核與事實相符，被告確係詐騙黃百煇之款項
    折算合計約21萬1,000 元甚明，故本件事證已臻明確，被告
    犯行堪以認定，自應依法論科。
三、法律適用：
  (一)按修正後刑法第2 條第1 項之規定，係規範行為後法律變更
    所生新舊法比較適用之準據法，於新法施行後，應適用新法
    第2 條第1 項之規定；比較新舊法時，亦應就罪刑有關之共
    犯、未遂犯、想像競合犯、牽連犯、連續犯、結合犯，以及
    累犯加重、自首減輕暨其他法定加減原因（如身分加減）與
    加減例等一切情形，綜其全部罪刑之結果而為比較並整體適
    用，不能割裂而分別適用有利益之條文（最高法院95年第8
    次刑庭會議決議及27上字第2615號判例參照）。
  (二)查被告行為後，關於罰金刑之計算單位及處罰，刑法第33條
    第5 款業於94年2 月2 日修正公布，並自95年7 月1 日起施
    行；修正前刑法第33條第5 款規定「罰金：1 元以上。」再
    依罰金罰鍰提高標準條例第1 條提高10倍為銀元10元即新臺
    幣30元以上；修正後刑法第33條第5 款規定「罰金：新臺幣
    1,000 元以上，以百元計算之」。另95年6 月14日修正公布
    刑法施行法第1 條之1 規定：「中華民國94年1 月7 日刑法
    修正施行後，刑法分則編所定罰金之貨幣單位為新臺幣。94
    年1 月7 日刑法修正時，刑法分則編未修正之條文定有罰金
    者，自94年1 月7 日刑法修正施行後，就其所定數額提高為
    30倍。但72年6 月26日至94年1 月7 日新增或修正之條文，
    就其所定數額提高為3 倍。」現行刑法中，有關於罰金刑之
    計算單位及處罰之規定已有修正，自屬法律變更。比較上開
    修正前、後之規定，罰金刑之最低度業已提高至新臺幣1,00
    0 元，較被告行為時之新臺幣30元不利，故經綜合比較且整
    體適用法律，應依修正後刑法第2 條第1 項前段規定，適用
    上開較有利於被告之行為時法。
  (三)核被告所為，係犯刑法第339 條第1 項之詐欺取財罪。被告
    以一詐騙行為詐得告訴人黃百煇先後交付如附表所示之款項
    ，其犯罪行為仍屬單一，論以單純一罪已足。爰審酌被告利
    用告訴人亟欲尋求司法協助乘隙詐財，扼殺司法信用及公正
    性，犯罪情節嚴重，犯後雖於本院坦承全部犯行，且允諾歸
    還告訴人其詐得之款項兼利息合計22萬元（見本院99年4 月
    12日準備程序筆錄），但長達1 年之後迄至本案辯論終結為
    止仍僅歸還告訴人12萬5,000 元（見本院100 年4 月25日準
    備程序中告訴人之陳述及被告補提之匯款申請書影本），仍
    未能充分彌補告訴人所受之財產損失，態度難謂良好，惟終
    究查無具體司法案件受其影響之積極證據，參酌公訴檢察官
    請求量處有期徒刑1 年之意見，暨被告之素行、生活狀況、
    犯罪之動機、目的、手段、詐騙金額高低等一切情狀，量處
    如主文所示之刑。
  (四)另查被告犯罪之時間，係在96年4 月24日以前，所犯上開之
    罪，合於中華民國九十六年罪犯減刑條例第2 條第1 項第3
    款所規定之減刑條件，且被告於97年5 月23日方經臺灣臺北
    地方法院檢察署檢察官通緝（98年4 月16日緝獲），此有通
    緝書及撤銷通緝書各1 件在卷可稽，自無該減刑條例第5 條
    之適用，仍應依該條例之規定減其宣告刑之2 分之1 ，故減
    為有期徒刑6 月；且查被告行為後，刑法第41條第1 項業於
    94年2 月2 日修正公布，並於95年7 月1 日施行，修正前刑
    法第41條第1 項前段規定：「犯最重本刑為5 年以下有期徒
    刑以下之刑之罪，而受6 個月以下有期徒刑或拘役之宣告，
    因身體、教育、職業、家庭之關係或其他正當事由，執行顯
    有困難者，得以1 元以上3 元以下折算一日，易科罰金」。
    又被告行為時之易科罰金折算標準，修正前罰金罰鍰提高標
    準條例第2 條前段（現已刪除）規定，就其原定數額提高為
    100 倍折算1 日，則本件被告行為時之易科罰金折算標準，
    應以銀元300 元即新臺幣900 元折算1 日；修正後刑法第41
    條第1 項前段則規定：「犯最重本刑為5 年以下有期徒刑以
    下之刑之罪，而受6 個月以下有期徒刑或拘役之宣告者，得
    以新臺幣1,000 元、2,000 元或3,000 元折算1 日，易科罰
    金」。此項修正屬科刑規範事項之變更，其折算標準為裁判
    時所應諭知，亦屬法律變更。比較上開修正前、後之規定，
    以修正前之規定為有利，同上之理，應依修正後刑法第2 條
    第1 項前段規定，適用上開較有利於被告之行為時法，定其
    易科罰金之折算標準如主文所示。
據上論斷，應依刑事訴訟法第273 條之1 第1 項、第299 條第1
項前段，刑法第2 條第1 項前段、第339 條第1 項，修正前刑法
第41條第1 項前段，中華民國九十六年罪犯減刑條例第2 條第1
項第3 款、第7 條、第9 條，刑法施行法第1 條之1 第1 項、第
2 項前段，刪除前罰金罰鍰提高標準條例第2 條，現行法規所定
貨幣單位折算新臺幣條例第2 條，判決如主文。
本案經檢察官林彥均到庭執行職務。
中    華    民    國   100    年    6     月    20    日
                  刑事第五庭  法  官  吳勇毅
上正本證明與原本無異。
如不服本判決應於收受送達後10日內向本院提出上訴書狀，並應
敘述具體理由；其未敘述上訴理由者，應於上訴期間屆滿後20日
內向本院補提理由書（均須按他造當事人之人數附繕本）「切勿
逕送上級法院」。告訴人或被害人如對於本判決不服者，應具備
理由請求檢察官上訴，其上訴期間之計算係以檢察官收受判決正
本之日期為準。
                              書記官  游秀珠
中    華    民    國   100    年    6     月    20    日
附錄本件論罪科刑法條全文：
中華民國刑法第339條
（普通詐欺罪）
意圖為自己或第三人不法之所有，以詐術使人將本人或第三人之
物交付者，處5 年以下有期徒刑、拘役或科或併科1 千元以下罰
金。
以前項方法得財產上不法之利益或使第三人得之者，亦同。
前二項之未遂犯罰之。
附表：
 ┌──┬──────┬────────┬───────┬─────────┐
 │編號│日期        │金額（新臺幣）  │交付方式      │備註              │
 ├──┼──────┼────────┼───────┼─────────┤
 │ 1  │92年1 月2 日│5 萬元          │現金存入被告申│（無）            │
 │    │            │                │辦第一商業銀行│                  │
 │    │            │                │光復分行帳號第│                  │
 │    │            │                │00000000000 號│                  │
 │    │            │                │帳戶          │                  │
 ├──┼──────┼────────┼───────┼─────────┤
 │ 2  │92年1 月15日│3 萬6,000元     │匯入被告上開帳│由證人黃百煇之助理│
 │    │            │                │戶            │廖瑞賢在合作金庫銀│
 │    │            │                │              │行匯出            │
 ├──┼──────┼────────┼───────┼─────────┤
 │ 3  │92年2 月10日│5 萬元          │ATM 轉帳存入被│由證人黃百煇所申辦│
 │    │            │                │告上開帳戶    │遠東國際商業銀行帳│
 │    │            │                │              │號第00000000000000│
 │    │            │                │              │號帳戶轉出        │
 ├──┼──────┼────────┼───────┼─────────┤
 │ 4  │92年1 、2 月│約7 萬5,000 元  │交付現金      │在大亞百貨、臺北晶│
 │    │間某日      │（即5 萬元、1 萬│              │華會館（臺北市中山│
 │    │            │9,000 元及美金20│              │區）等地交付      │
 │    │            │0 元之加總折算）│              │                  │
 ├──┴──────┴────────┴───────┴─────────┤
 │             總計：約21萬1,000 元                                       │
 └────────────────────────────────────┘